【裁判字號】    98,易,49
【裁判日期】    990129
【裁判案由】    竊盜
【裁判全文】
臺灣板橋地方法院刑事判決                98年度易字第49號
公  訴  人  臺灣板橋地方法院檢察署檢察官
被      告  辛○○
選任辯護人  黃育勳律師
上列被告因竊盜案件，經檢察官提起公訴（97年度偵字第10036
號），本院判決如下：
    主  文
辛○○無罪。
    理  由
一、公訴意旨略以：被告辛○○與真實姓名年籍不詳、自稱【何
    先生】之成年男子共同意圖為自己不法之所有，由【何先生
    】先於民國94年11月14日下午2 時許，趁臺北縣民義路2段
    22巷18之5 號品霖實業有限公司（品霖公司）負責人乙○○
    未在上開工廠之際，佯稱係乙○○之債權人，藉口連榮信當
    天週轉不靈，進入上址要求還款，嗣趁上開公司員工陳梓源
    要求退去而受拒絕，無奈下班之後留滯上址內（侵入住宅罪
    部分未據告訴），再由辛○○僱請姓名年籍不詳之堆高機業
    者及運輸業者，於同日下午6 時至8 時許至上址竊取工廠內
    之堆高機1 台、油壓裁斷機4 台而得手。同日晚間8 時許，
    庚○○等人復僱請不知情之胞弟庚○○與堆高機業者王銘緯
    、謝岳峰（均另為不起訴處分）及姓名年籍不詳之運輸業者
    至上址竊取裁斷機與真空成形機各1 台時，經到場之丙○○
    報警處理，始悉上情，因認被告涉有刑法第320 條第1 項之
    竊盜罪嫌云云（原起訴書經到庭檢察官更正，本院以更正後
    之事實為審理，核先敘明）。
二、按犯罪事實應依證據認定之，無證據不得認定其犯罪事實，
    又不能證明被告犯罪者，應諭知無罪之判決，刑事訴訟法第
    154條第2項、第301條第1項分別定有明文。而認定犯罪事實
    之證據，係指足以認定被告確有犯罪行為之積極證據而言，
    苟未能發現相當證據，或證據不足為不利於被告事實之認定
    時，即應為有利於被告之認定，更不必有何有利之證據，亦
    不能以推測或擬制之方法，以為裁判基礎，最高法院29年上
    字第3105號、40年臺上字第86號、56年臺上字第807號判例
    意旨可資參照。又「認定犯罪事實所憑之證據，雖不以直接
    證據為限，間接證據亦包括在內；然而無論直接或間接證據
    ，其為訴訟上之證明，須於通常一般之人均不致有所懷疑，
    而得確信其為真實之程度者，始得據為有罪之認定，倘其證
    明尚未達到此一程度，而有合理之懷疑存在時，事實審法院
    復已就其心證上理由予以闡述，敘明其如何無從為有罪之確
    信，因而為無罪之判決，尚不得任意指為違法」、「檢察官
    對於起訴之犯罪事實，應負提出證據及說服之實質舉證責任
    ，倘其所提出之證據，不足為被告有罪之積極證明，或其指
    出之證明方法，無從說服法院以形成被告有罪之心證，基於
    無罪推定之原則，自應為被告無罪判決之諭知」，亦經最高
    法院著有76年臺上字第4986號、92年臺上字第128號判例意
    旨可參。再以告訴人之告訴，係以使被告受刑事訴追為目的
    ，是其陳述是否與事實相符，仍應調查其他證據以資審認；
    被害人之陳述如無瑕疵，且就其他方面調查又與事實相符，
    固足採為科刑之基礎，倘其陳述尚有瑕疵，則在未究明前，
    遽採為論罪科刑之根據，即難認為適法，最高法院52年臺上
    字第1300號、61年臺上字第3099號著有判例可資參照。
三、公訴人指被告涉有竊盜罪嫌，無非以被告之供述、告訴人乙○○之指訴、證人庚○○、黃世哲、謝岳峰及王銘偉之證述
    ，監視翻拍照片為憑。訊據被告於本院審理時固認罪坦承有
    雇用司機搬運之堆高機1 台、油壓裁斷機4 台等語，惟亦辯
    稱：那時3 、4 點，何先生說他朋友欠他錢，可能有堆高機
    可以搬，那時候還不確定可不可以搬，3 、4 點就連絡司機
    是先訂車，並不是那時就叫司機去搬，我有給付現金新台幣
    （下同）5 萬元及開立面額10萬元之FC0000000 號支票給付
    給說可以估貨給我的何先生，並與何先生之0000000000連絡
    等語。辯護人並為被告辯護稱：被告當時人是在嘉義，並不
    在現場，接獲何先生之告知，才連絡長期合作之司機去搬等
    語。經查：
  (一)證人即品霖公司之廠長丁○○證稱：94年11月14日下午，我
    有在五股鄉○○路○段22巷18之5 號之品霖公司上班，當天
    下午3 時到4 時有人來說要找我們老闆，他問我們老闆在不
    在，我說不在，他問我老闆幾點會回來，我說我不知道，老
    闆出去時沒有交代，他說你們老闆欠我錢，我一定要等你們
    老闆回來，才會離開，後來他就一直待在辦公室裡面沒有離
    開，我就跟他說我們等下要下班了，我就請他離開，我們要
    關門了，他跟我說，我門不用關了，他會等我們老闆回到工
    廠來，當時我為了顧慮其他員工的安全，我就叫其他員工先
    離開，由我留下來跟他們溝通。後來5 點快下班的時候，他
    們就陸續有2 人來，應該是跟先來的那個人有認識，所以總
    共有3 個人來，我就繼續跟他們溝通，他就說叫我先走，他
    會幫我關門，他們沒有等到老闆回來，他們不會離開，我有
    聯絡老闆，但是無法找到，後來因為我六點時必須要回家，
    因為我朋友要結婚，所以我就沒有辦法繼續等了，我就先行
    離開了，那時我也還沒有找到我老闆，我就先走了，我有託
    老闆的弟弟找老闆，我有請他趕快找他哥哥回來，說有人來
    工廠，我離開時已經大約6 點15到20分之間了，我離開時工
    廠裡面無其他員工，工廠裡應該就只剩那三個人在工廠的門
    口，他們蹲在工廠門口內側，所以我就無法關鐵門，之前老
    闆都會來關鐵門，有時會叫我們先離開，我們留個小門給老
    闆，小門會關上，但不會上鎖，但是那天老闆為何還沒有回
    來我也不清楚，3 點多來的那個人並無自稱何人，看起來就
    很兇，後來在來的那兩個人亦無自稱何人，他們一來就一直
    在講話，他們知道我是員工，也沒有跟說什麼，那天來的那
    3 個人並不是在庭被告，那3 人比較年輕，那3 個人當時並
    無開什麼貨車或大型搬機具的貨車來，他們應該是開轎車來
    而已，我要回去的時候並沒有看到什麼大卡車的機具，那3
    人也沒有拿什麼可以傷害人的器械或對我們作恐嚇等語（見
    本院卷第127 頁、第128 頁）。證人丁○○所證：有人來主
    張老闆欠錢等情恰與證人即告訴人乙○○所證稱：94年11月
    之前陸續有跟我弟弟借錢，還有積欠一些到期票，我確實於
    94 年11 月14日因為3 點半跳票，我人還在外面週轉，不到
    4 點（債權）人就到我臺北縣民義路2 段22巷18之5 號品霖
    實業有限公司工廠內說他們要搬機器，那天東西有搬走拿去
    抵債，我的機器及資料都被搬走，當天的票就是要給廠商，
    我現在也不知道是誰，週轉支票之金額我也全部忘記了，我
    口頭上是有說要把工廠設備抵押給我弟弟丙○○，丁○○是
    當時的廠長等語（見本院卷第136 頁）相符。是顯見證人乙○○於94年11月14日確有到期債務無法解決，證稱當天跳票
    之廠商是誰已經忘記了，就其債權債務關係雖意有所隱，惟
    依其所證當天東西有搬走抵債之情，顯見與當天前往工廠主
    張債權之3 個人之間，確有債權債務關係存在，至為明確。
  (二)證人甲○○證稱：在94年11月14日有到五股鄉○○路○段之
    品霖公司有去過，我印象中是辛○○叫我過去吊東西，我是
    開吊車的，應該是下午打電話給我，打完電話以後過了大約
    2 、3 小時，我到達上開公司之時間，約6 、7 點的時候。
    現場的時候，有一台貨車停在我前面，但是我不認識那台車
    的駕駛，並沒有看到貨車載走那個工廠的其他機械，辛○○
    並無跟我說為何要去吊東西，我認識他很多年了，只記得去
    那邊吊了一台堆高機而已，我把它吊到我的停車場，那台堆
    高機辛○○如何處理我不知道，我只有把堆高機放在停車場
    的地面上，我就離開了，我那台車本身就是吊車兼貨車，我
    到現場當時只有看到3 、4 個人，因為他們人在裡面，所以
    我覺得他們是員工，他們那時候在做什麼，我不曉得，那時
    候是裡面就只有一台堆高機，而辛○○有跟我說要吊堆高機
    ，我到那邊，我跟一個人說我要吊堆高機，那個人就跟我說
    是那一台，我就把那一台吊走，其他器械比較小台我沒印象
    ，應該是在場的人有說還有其他的也可以吊，我在工廠有跟
    辛○○確認可以吊的東西，我才吊，載運的東西都是放在蘆
    洲永安南路的貨櫃場，辛○○的貨都是放在那裡，監視翻拍
    照片P2的D 、P3的B 、D 、E 、H 等照片是我所駕駛搬運貨
    車之照片等語（見本院卷158 頁-160頁、第31頁、第32頁）
    。證人甲○○前往吊機器的時間是當天晚上7 時許，此亦有
    現場監視錄影照片可稽，是當時所有員工均已離去，此並據
    證人丁○○證述如上，其搬運時手段平和，亦未見有人前往
    制止，若如檢察官補充起訴書陳：下午2 點多佯稱係乙○○
    之債權人而竊盜之情。而當時又有員工在場，員工亦有通知
    其老闆即告訴人，或聯絡老闆之弟弟等情，亦據證人證述如
    上，則依常情應會採取的手段是立即報警查辦，本件卻拖延
    3 、4 小時無人處理，顯與一般常情有違，被告為一中古買
    賣經營商，經告知有中古貨可估，於其僱請員工前往搬運時
    既無人制止，其主觀上認定確係因為債務人欠錢，機器可供
    抵債而搬運之，自亦與一般常情無違。
  (三)證人己○○證稱：有申請過0000000000這支門號，94年11月
    間，這個門號是由我使用，沒有賣機器給當庭被告辛○○過
    ，被告這張票，我有背書，那時候是我一個朋友拿來跟我借
    錢的，那個人叫黃俊龍，他住嘉義市，幾年次我就不知道，
    我不知道詳細住址。我跟他都是用電話聯絡的，不過很久沒
    有聯絡了，所以他的電話已經不見了，我不認識被告，我是
    有把我的0000000000借給黃俊龍用，那時候他住新莊，他戶
    籍地在哪我不清楚。黃俊龍如何取得該張支票我沒有問等語
    。按通常債權人或親自要債，或通過討債公司要債，告訴人
    於本院查問相關積欠之債務時，證稱：案發當天跳票之廠商
    忘記了等語如上，顯就此意有所隱，是被告所聯絡之何先生
    是債權人，或是債權人委託出面之人，並無法證明，惟確有
    被告提出10萬元之票據及聯絡時對方之電話之資料，就此被
    告所辯，顯非子虛，再依常情，竊盜通常會乘他人不知，然
    被告於請甲○○搬完後，又陸續電話聯絡其弟弟親自前往工
    廠看究竟有何種機器可購買並準備搬運，若主觀上有竊盜之
    意圖不法之所有，焉有可能如此明目張膽，而且機器又都是
    運送到通常自己放置貨物之貨櫃場，益徵，其辯稱那時3 、
    4 點，何先生說他朋友欠他錢，可能有堆高機可以搬之上情
    足採，是被告顯無為自己不法之所有之意圖，洵無疑義。
  (四)證人戊○○雖證稱：那天還沒下班，我還在工作的時候，有
    人進來叫我們出去，電源關掉，然後就叫我們不能報警，他
    就把機器搬出去了，那時大約是下午四時左右，當時還有裡
    面的員工，陳先生在場，陳什麼寶的，還有丙○○也在現場
    。他們是用堆高機把我們的機器搬出去，他們沒有表示他們
    是誰，就只有叫我們出去等語。惟其所證與證人丁○○所證
    之上情明顯不符，亦與證人丙○○所證：我當天是晚上7 點
    左右才去公司等語齟齬，是其所證顯不足採信。依此，告訴
    人於本院審理時具狀表示，被告係在工廠員工丁○○、戊○○、連儀忠面前強行搬走貨物，為強盜罪云云，顯與證人丁○○所證情節不符，有虛誇之嫌。
  (五)綜上所述，檢察官並未提出適合於證明被告前揭犯罪事實之
    積極證據，並說明其證據方法與待證事實之關係，而本院對
    於卷內訴訟資料，復已逐一剖析，參互審酌，仍無從獲得被
    告涉有意圖為自己不法所有之竊盜犯行之有罪心證，自難率
    以該罪相繩，從而，自應為無罪之諭知。
據上論斷，應依刑事訴訟法第301 條第1 項前段，判決如主文。
本案經檢察官賴建如到庭執行職務。
中    華    民    國    99    年    1     月    29    日
                  刑事第四庭    法  官  徐子涵
上列正本證明與原本無異。
如不服本判決，應於判決送達後10日內敘明上訴理由，向本院提
出上訴狀 (應附繕本) ，上訴於臺灣高等法院。其未敘述上訴理
由者，應於上訴期間屆滿後20日內向本院補提理由書「切勿逕送
上級法院」。
                                書記官  張桐嘉
中    華    民    國    99    年    1     月    29    日

司法院資訊處製作；財團法人民間司法改革基金會備份。
